智慧財產法院行政判決
                                   99年度行商訴字第206號
                                民國100年4月14日辯論終結
原      告　韓紀畇　　　
被      告　經濟部智慧財產局
代　表　人　王美花（局長）住同上
訴訟代理人　林政憓　　　
參  加  人　林欽培　　　
上列當事人間因商標異議事件，原告不服經濟部中華民國99年8
月25日經訴字第09906061630號訴願決定，提起行政訴訟，並經
本院命參加人獨立參加被告之訴訟，本院判決如下︰
　　主  文
原告之訴駁回。
訴訟費用由原告負擔。
    事實及理由
一、事實概要：緣參加人林欽培於97年2 月20日以「天堂屋」商
    標，指定使用於商標法施行細則第13條所定修正前商品及服
    務分類表第35類之代理進出口服務、代理國內外廠商各種產
    品之報價投標經銷、商情提供、廣告製作、廣告促銷模型製
    作、購物中心、便利商店、郵購、電視購物、網路購物（電
    子購物）、室內裝飾品零售、喪葬用品零售及宗教用品零售
    服務，向被告申請註冊，經其審查，准列為註冊第1342354
    號商標（下稱系爭商標，如附圖1 所示）。嗣原告以其所有
    註冊第1370166 號、第1370167 號、申請第097052236 號商
    標（下稱據以異議諸商標，如附圖2 至4 所示）主張系爭商
    標有違商標法第23條第1 項第12款、第13款及第14款之規定
    ，對之提起異議，經被告審查，以99年4 月21日中台異字第
    G0098 0237號商標異議審定書為異議不成立之處分。原告不
    服，提起訴願，經經濟部99年8 月25日經訴字第0990606163
    0 號決定駁回，遂向本院提起行政訴訟。
二、原告之主張：
  (一)原處分認定據以異議諸商標並非著名以及據以異議商標與系
    爭商標無致消費者混淆誤認之虞理由有所矛盾，且認定據以
    異議商標使用態樣亦有違誤：
  1.依被告公布之「混淆誤認之虞」審查基準，判斷商標近似，
    仍應以整體觀察為依歸。原處分將系爭商標「天堂屋」之「
    天堂」與「屋」割裂觀察，而認天堂部分識別性不高，惟被
    告若認為天堂二字識別性不高，天堂屋的「屋」部分又僅是
    功能性字眼，顯然系爭商標之觀察應以「天堂屋」整體商標
    觀察之。又天堂屋之主要部分為「天堂」，一般消費者也會
    以「天堂」為主要觀察部分，而非以「屋」當作識別該商標
    之主要部分，應為當然之理。據以異議諸商標皆以「天堂」
    為首，亦以「天堂」為主要部分，甚至「天堂」商標整體即
    與「天堂屋」之主要部分一模一樣，若要說兩造商標整體概
    念有別消費者可區別其差異且近似程度不高，實有違一般人
    民的法感情。
  2.依「著名商標或標章認定要點」，其中認定著名商標要點包
    括：商標或標章使用期間及地域範圍；所使用商品或服務之
    範圍及其銷售量；廣告、宣傳之方式、數量、期間及範圍；
    經銷管道、販賣場所；識別性之程度；企業規模及其多角化
    經營的可能性；同業或消費者間之評價等判斷基準等。據以
    異議諸商標於96年8月起即已開始使用，並經由報章雜誌及
    媒體宣傳報導及廣告，具「天堂」、「天堂配件」、「天堂
    建築師」商標之紙紮商品在紙紮事業已廣為消費者所知悉。
    據以異議商標之商品係於網路上進行通路販售（販售之主要
    網址http://www.skea.com.tw；http://www.skea.com.hk）
    且於奇摩拍賣上亦有銷售之網路商店（銷售網址：http://t
    w.user.bid.yahoo.com/tw/booth/yc_kitchen），並有經銷
    商進行商品訂製與販售。並於臺北市、臺北縣、桃園縣設立
    直營展銷店面。據以異議商標之商品亦與喪葬業中知名業者
    進行合作銷售，推廣具「天堂」、「天堂配件」、「天堂建
    築師」商標等具有skea所賦予天堂創新意義的紙紮商品。原
    告之據以異議商標之商品除於臺灣地區販售外，銷售據點亦
    擴及香港澳門地區（總經銷商為「香港生命集團」），並已
    進行大陸地區、港澳地區、東南亞地區（馬來西亞、新加坡
    ）商標申請相關事宜。此外，原告之「天堂」、「天堂配件
    」、「天堂建築師」商標紙紮商品銷售額持續成長，於精緻
    化紙紮市場之市佔率高。並經由國內各媒體之持續報導將據
    以異議商標商品持續曝光，據以異議商標之紙紮商品具有高
    知名度，因此受到許多知名喪葬業者以及知名人士之指定使
    用。承前所述，據以異議商標確實已達到著名商標程度，「
    天堂」、「天堂配件」、「天堂建築師」商標紙紮為紙紮類
    業者當中，第一個時尚紙紮專門店專門製作「天堂紙紮」與
    「精品紙紮」之紙紮，並提出包括送禮物上天堂的提案、往
    生親友應該是到天堂更光明的地方，將傳統紙紮結合現代時
    尚美學與全新的紙紮技術，創造了「新紙紮文化」的內涵與
    呈現方式。96年秋天受邀於97年4月23日前往澳門參加AFE亞
    洲殯儀博覽展覽，成為第一個展出的紙紮廠商；除臺灣高知
    名度媒體節目報導外，更經由許多國外知名媒體（如DISCOV
    ERY 、路透社、美聯社、CNN 、BBC 、CNBC、NPR 、ABC 、
    華盛頓郵報、朝日新聞、NHK 等超過20個國家、50家以上知
    名媒體）報導而行銷至世界各地，可知原告之據以異議商標
    ，從創立之初便不宜餘力推廣，除天堂概念於同類行業間堪
    稱第一，據以異議商標之商品更是為臺灣之光，則據以異議
    諸商標難謂非著名商標。
  3.據以異議諸商標之商品銷售網站、銷售廣告、報章雜誌報導
    ，皆冠以「天堂」二字，天堂房產當中之各類紙紮房屋商品
    名稱則僅為商品類型之特徵與外觀描述，難謂非有天堂商標
    使用態樣。同樣天堂配件當中之各類紙紮周邊商品名稱，亦
    為商品特徵描述，供消費者特定選購品項，被告以此認定據
    以異議商標無真正使用態樣，其認定與紙紮行業實際銷售習
    慣天差地別，且天堂商標系列之商品更有客製化訂購商品，
    這類客製化商品係直接以據以異議諸商標提供相關服務，本
    身即為商標使用態樣，被告忽略考量，遽認定據以異議諸商
    標無使用事實，亦有行政裁量怠惰。
  4.綜上所述，據以異議諸商標為著名商標，系爭商標「天堂屋
    」以「天堂」為主要部分，其販售紙紮類相關商品，則「天
    堂屋」所販售之紙紮房屋與據以異議商標「天堂」所販售之
    紙紮房屋，極易使相關消費者誤認兩造商標由同一主體所提
    供，或誤認兩造商標主體之間存有授權、關係企業等法律上
    關聯，洵已構成商標法第23條第1 項第12款情事，應不得註
    冊。
  (二)被告以商標推論「天堂屋」商標無抄襲系爭商標並無具體論
    述與根據，且其認定據以異議諸商標於系爭商標註冊前並無
    作為商標使用之情形有悖於事實：
  1.據以異議諸商標於96年8 月起即已開始使用，並於網路商店
    銷售相關商品，平面媒體與電視媒體報導亦早在96年10月開
    始廣為宣傳據以異議諸商標之產品至今，系爭商標於97年2
    月20日申請，系爭商標申請人亦為喪葬用品之業者，得輕易
    由報章雜誌媒體及網路中得知原告之行銷商品資訊，且由參
    加人寄送訴外人李淑美之存證信函可知，參加人早已知悉同
    業狀況，而非其所辯稱「並非直接亦非間接知悉據以異議商
    標之存在」，更足以證明參加人搶註「天堂屋」之目的在於
    惡意競爭，搶搭據以異議商標之順風車，使消費者混淆誤認
    系爭商標係為原告之相關企業，或由原告授權使用之相關商
    品，已有消費者電洽原告及其相關事業體詢問「天堂屋」是
    否為「天堂」系列相關商品及服務，更有消費者因此誤購，
    而實質損害原告著名商標之良好信譽。
  2.參加人係將「現代天堂屋與圖」之商標將「天堂」二字視為
    一般使用，而以圖示及「現代」二字為專用，以與其他天堂
    相關商標為區別，由此可知參加人有放棄專用「天堂」之意
    思。既然申請人已放棄專用天堂，何以在據以異議諸商標成
    為廣為消費者所知之品牌以後，再以「天堂屋」註冊商標申
    請？被告未附理由亦無其他跡證，即以此一圖與文字結合之
    商標推測系爭商標「天堂屋」商標並非抄襲，顯有行政裁量
    怠惰，且處分不備理由之違法。
  (三)依教育部國語辭典簡編本（http://dict.concised.moe.edu
    .tw/main/cover/main.htm ）所述，「天堂」於宗教上指人
    死後所居的永生極樂世界；或比喻幸福快樂的環境。傳統紙
    紮業常給人忌諱以及害怕的觀感，原告首度使用據以異議諸
    商標於紙紮業之紙紮商品，除創作出美麗的紙紮屋和幾可亂
    真的紙紮物件外，並使用「天堂」、「天堂配件」、「天堂
    建築師」商標為名，鼓勵人們用一種更美好更有希望的心情
    為親人準備身後事，也就是賦予紙紮商品創新的意義。因此
    「天堂」二字於據以異議商標，因使用於殯葬業及紙紮此類
    與「天堂」反差甚大的商品類別，「天堂」雖非獨創文字，
    但據以異議商標賦予「天堂」新的意義而具有強烈識別性，
    且商標識別性與商標近似程度分別為混淆誤認之標準之一，
    非可由商標識別性強弱推論商標近似程度。
  (四)原告所呈之報章雜誌將skea商標與「天堂」二字重複連結，
    而給予消費者將skea商標與「天堂」強烈連結之印象，實務
    上亦認同一商品上仍可搭配不同之著名商標，用以表彰其商
    品，且彼此之間不致因此影響其是否為商標使用或是否著名
    。原告所呈網頁係結合「skea」商標和「天堂」、「天堂配
    件」、「天堂建築師」商標使用，並非如訴願機關所述，僅
    以「skea」為表彰商品之商標，實際上，因為「skea」與「
    天堂」商標經報章雜誌宣傳與原告之行銷而成為密不可分之
    關係，商標法並未規定商標使用之態樣僅能以商標本身單獨
    呈現，則一般消費者仍可由前揭網站網頁辨識出以「天堂」
    為商標之紙紮商品。更何況「skea」本身即為Spectacular
    令人注目Kind of 的Elysium 天堂Accessories 配件。
  (五)並聲明：1.撤銷經濟部99年8月25日經訴字第09906061630號
    訴願決定及經濟部智慧財產局99年4 月21日中台異字第G000
    00000 號處分；2.命被告作成註冊第01342354號商標異議成
    立處分；3.訴訟費用由被告負擔。
三、被告辯稱：
  (一)原告就原主張系爭商標違反商標法第23條第1 項第13款規定
    部分，於訴願階段已不再爭執，該部分處分應已確定，自無
    再予論究。
  (二)系爭商標與原告據以異議之「天堂」、「天堂配件」及「天
    堂建築師」商標相較，均為相同中文「天堂」二字起首所構
    成之單純中文商標，固有其相近之處，然查「天堂」二字為
    習知習見之字詞，在各類商品或服務以之作為商標之文字或
    文字之一部分在被告申准註冊之商標所在多有，其中註冊第
    749350號「天堂」商標早於85年間為第三人申請註冊，註冊
    第1068847 號「現代天堂屋及圖」商標亦為參加人於92年間
    獲准註冊，二件商標均指定使用於香燭冥紙等商品，衡諸「
    天堂」意為天上的宮殿，佛教或基督教等宗教上以之名為人
    死後靈魂所住的極樂世界，常借喻為幸福美滿的生活環境，
    非獨創文字，識別性不高，是以兩造商標固均有相同起首「
    天堂」二字，惟系爭「天堂屋」商標與據以異議「天堂」、
    「天堂配件」、「天堂建築師」各該商標圖樣之整體概念仍
    屬有別，以具有普通知識經驗之消費者，施以普通之注意，
    尚不難區辨二者之差異，其商標近似程度不高。
  (三)有關系爭商標所涉商標法第23條第1 項第12款規定部分：
  1.商標法第23條第1 項第12款本文規定：商標「相同或近似於
    他人著名商標或標章，有致相關公眾混淆誤認之虞，或有減
    損著名商標或標章之識別性或信譽之虞者」，不得註冊。惟
    其適用，除兩造商標應構成相同或近似外，並以據以異議商
    標於系爭商標97年2 月20日申請註冊前已為著名商標或標章
    始足當之。又依商標法施行細則第16條規定，本法所稱之著
    名，指有客觀證據足以認定已廣為相關事業或消費者所普遍
    認知者。而判斷是否屬著名，應綜合商標或標章所使用期間
    及地域範圍、銷售量、廣告、宣傳之方式、數量等各種相關
    因素配合認定之。再者，上開使用之認定，須符合商標法第
    6 條規定，為行銷目的，將商標用於商品、服務或其有關之
    物件，或利用平面圖像、數位影音、電子媒體或其他媒介物
    足以使相關消費者認識其為商標。
  2.依原告所呈使用證據資料觀之：
　  (1)申請書附件1之網頁資料所示中視新聞、台視新聞、年代
  　  新聞在西元2007年10月14日之新聞報導係以「打造天堂系
      列敬意送給往生者」、「專賣精品紙紮七年級生無禁忌」
      、「創意紙紮將豪宅化妝品送上天堂」、「日式溫泉海灘
      小屋量身訂做天堂」等為標題，並拍攝紙紮產品製作者介
      紹豪宅、iP hone、化妝品等紙紮產品，其中中視及年代
      新聞報導畫面可見部分產品有「skea」字樣之標示；11月
      1日「文化一週」報導內容述及「Skea正是她們以夢想創
      造的品牌」、「為了實現爺爺…的願望，……激起了她創
      立『Skea』的想法」、「『Skea』的每一個產品都是量身
      訂作」等語；11月20日公視「致富密碼」-「新行業新機
      會」報導「『臺灣燒趣王』就是一群六七年級生……，所
      推出的精品紙紮，…號稱為『令人注目的天堂配件』」、
      「以『Skea』這個品牌面世」、「『Skea』總共有六大系
      列商品，從…豪宅、時尚精品甚至到嬰兒用品都有」、「
      『Skea』以……打造出精緻時尚的天堂禮物」等語。西元
      2008年元月號發行之第69期「禪天下ZEN COSMOS」雜誌關
      於「為天堂量身訂作配件的時尚新紙紮」一文中報導「SK
      EA用紙紮傳達……」、「SKEA臺灣燒趣王」、「以SKEA -
      令人注目的天堂配件，正式對外營業」、「量身訂作另一
      個天堂」、「SKEA的標語就是…，…為天堂訂作；送禮上
      天堂」、「SKEA強調用心為顧客」、「被想念的人都值得
      上天堂」、「SKEA製作了一個特別的非賣品- 天堂總部」
      等內容；西元2008年1 月15日蘋果日報報導所述「紙紮店
      …中文取名『燒趣王』，翻成英文SKEA」、「天堂多一點
      我們蓋的房子、作的物件，會比較美吧」等語，及1 月27
      日TVBS「一步一腳印」節目專訪「天堂配件公司」成員及
      產品等內容，經核多係報導一群年輕女孩突破傳統觀念，
      從事殯葬用紙紮產品的創作，加入時尚創意打造精緻的紙
      紮產品，成立「天堂配件公司」之創業理念，及介紹該等
      產品及製作過程等，於影片中可見部分產品上標示有「Sk
      ea」商標字樣，而該公司成員亦傳達世人可以為往生親友
      提供在天堂享受快樂生活，以精緻、栩栩如生之時尚紙紮
      產品作為天堂使用的住屋、配件等觀念，究其內容極易予
      消費者係以「Skea」或「（臺灣）燒趣王」為商標或產製
      主體之印象，至其中提及「打造天堂系列」、「送上天堂
      」、「訂做天堂」、「天堂配件」、「天堂禮物」、「天
      堂總部」等語亦僅係傳達「天堂」為人死後所居之快樂世
      界，在生親友可以藉由紙紮產品打造往生者在天堂所需之
      住屋、各種相關物品配件等，充實在天堂過時尚生活之觀
      念，經核並未使消費者認知「天堂」、「天堂配件」等詞
      語係作為區別商品來源之商標。
  　(2)同上附件1所示2007年10月29日緯來綜合台（台北Walker
    　Walker）訪問畫面上固顯示「天堂建築師」字樣，然該段
      節目之內容係詳細介紹創新時尚之紙紮產品並傳達受訪者
      及其工作夥伴有如天堂建築師，打造天堂用品之製作理念
      ，經核尚不足使消費者認知「天堂建築師」係該等產品之
      商標。
  　(3)申請書附件3所示西元2008年1月更新之網頁關於「令人注
    　目的天堂配件skea紙紮界的時尚名牌潮店」一文中，其標
      題即傳達「skea為紙紮界的時尚名牌潮店」之印象，次標
      題「skea有努力，世界看得到」及所述「skea的創業故事
      」、「強力宣傳skea提倡的『新紙紮文化』」等語，亦一
      再強調「skea」為其產品來源之品牌，而「天堂配件」一
      詞參照卷第78及82頁所示「Spectacular Kind of Elysiu
      m Accessories 令人注目的天堂配件」之說明即有極樂世
      界之陳設與附加品之意，仍未傳達予人認知為商標之印象
      。
  　(4)事實上，觀諸同上附件3 西元2009年2 月13日下載網頁「
      送禮物上天堂的提案」一文所列舉西元2007年2 月14日至
      2008年10月25日之間「skea」累積51個第一的紀錄中，關
      於2007年6 月14日「天堂第一品牌誕生」、「第一個紙紮
      專有品牌誕生」的說明所載：「設計出『skea』的logo；
      …而skea把紙紮打造出了品牌」，即已明白揭示使用人主
      觀及客觀上皆係以「skea」作為其紙紮產品的商標，「天
      堂」僅係使用其產品之快樂世界之觀念。
　  (5)再參諸申請書附件5所示西元2007、2008年DM型錄頁)，除
  　  封面外觀上以鮮紅色或黑色碩大字體標示「skea」，為最
      引人注意之識別標識，且產品照片旁標示「skea 08 最新
      豪宅」、「skea 2007 單身公寓熱門款」等品牌及產品介
      紹外，其產品包裝箱亦以碩大字體標示「skea」商標，又
      將產品分為「生活系列」、「天堂系列」、「購物系列」
      、「寵物系列」、「兒童系列」、「紙紮屋」、「單品」
      、「派對系列」、「寶貝系列」等項，益證「天堂系列」
      僅作為產品分類之項目之一，並無以「天堂」作為商標，
      或使消費者認知其為商標之意。
  　(6)至申請書附件1西元2008年2月26日TVBS周刊之報導、97年
    　4 月24日香港明報專訊、8 月27日世界日報臺灣新聞關於
      「紙紮villa 天堂享受」之報導等，除表達「天堂」之觀
      念與前述相同，並無作為商標之使用外，其日期均在系爭
      商標97年2 月20日申請註冊日之後，而原告補充理由書檢
      附資料，除大多與申請書附件相同，內容已如前述外，其
      餘多為2008年4 月間及2009年5 月間亞洲殯儀博覽展之相
      關報導資料，核其日期亦較系爭商標申請註冊日為晚，自
      均不足作為據以異議商標於系爭商標申請註冊前已臻著名
      之證據。
  　(7)綜上所述，本件兩造商標起首相同之中文「天堂」識別性
    　不高，且兩造商標整體概念有別，消費者應可區辨二者之
      差異，其近似程度不高，復觀諸原告檢附之現有資料可知
      ，據以異議之「天堂」、「天堂配件」、「天堂建築師」
      商標之中文，在系爭商標申請註冊前，多係於報章雜誌報
      導中傳達「天堂」為吾人習知之往生後極樂世界之概念，
      被稱為建築紙紮屋之「天堂建築師」及製作供往生者於該
      世界使用之用品配件即「天堂配件」等涵意，且於產品型
      錄上以「skea」商標之商品系列方式表示，難謂係作為商
      標使用而足以使相關消費者認識其為商標之情形，即不得
      認定據以異議商標於系爭商標申請註冊前已臻著名。從而
      系爭商標之註冊，衡諸兩造商標近似程度不高，且據以異
      議商標非屬著名商標等相關因素加以判斷，客觀上應無致
      相關公眾對其所表彰之商品來源或產製主體發生混淆誤認
      ，亦應無減損據以異議商標之識別性或信譽之虞，自無商
      標法第23條第1項第12款規定之適用。
  (四)有關系爭商標所涉商標法第23條第1項第14款規定部分:
  1.經查本件系爭「天堂屋」商標與據以異議「天堂」、「天堂
    配件」、「天堂建築師」商標近似程度不高，又據以異議之
    「天堂」、「天堂配件」、「天堂建築師」商標在系爭商標
    申請註冊前，並不足以認定已作為商標使用等節，已如前述
    。再者，系爭商標權人早於92年間已取得「現代天堂屋及圖
    」商標之註冊，本件系爭「天堂屋」商標與之固屬相異，然
    均有相同之中文「天堂屋」三字，堪認系爭商標之文字並非
    抄襲自據以異議商標，況徵諸前述據以異議商標於系爭商標
    申請註冊前並無作為商標行銷使用之情形，更無認定系爭商
    標有搶註情事之餘地。從而，揆諸前揭說明，綜合現有資料
    客觀判斷，系爭商標之註冊應無商標法第23條第1 項第14款
    規定之適用。綜上論述，被告原處分洵無違誤，敬請駁回原
    告之訴。
  (五)並聲明：1.原告之訴駁回；2.訴訟費用由原告負擔。
四、參加人辯稱：90年我們公司就開始營業，公司名稱就是現代
    天堂屋，參加人所生產的產品就是天堂屋，商標使用的證明
    在異議階段的答辯書有提出，其餘援引被告之答辯，並聲明
    ：1.原告之訴駁回；2.訴訟費用由原告負擔。
五、本院得心證之理由：
  (一)本件原告於異議階段以其所有據以異議諸商標主張系爭商標
    違反商標法第23條第1 項第12款、第13款及第14款之規定，
    對之提起異議，經被告審查後為異議不成立之處分。嗣原告
    不服提起訴願，已不再爭執系爭商標違反商標法第23條第1
    項第13款規定，是本件爭點應為系爭商標是否有違反商標法
    第23條第1 項第12款及第14款之規定而有不得註冊之情形，
    合先敘明。
  (二)按商標「相同或近似於他人著名商標或標章，有致相關公眾
    混淆誤認之虞，或有減損著名商標或標章之識別性或信譽之
    虞者。」不得申請註冊，為商標法第23條第1項第12款所規
  　定。又「前項第12款、第14款至第16款及第18款規定之情形
    ，以申請時為準。」，同法第23條第2 項亦定有明文。而所
    稱之著名，指有客觀證據足以認定已廣為相關事業或消費者
    所普遍認知者，復為同法施行細則第16條所明定。次按，商
    標者，乃用以表彰商業主體商品或服務之標識，受保護之商
    標須具有顯著性，亦即應足以使商品或服務之相關消費者認
    識其為表彰商品或服務之標識，並得藉以與他人之商品或服
    務區別。基於表彰商品或服務之目的將商標使用於商品或服
    務，始為商標法上所謂之商標使用；若非因表彰商品或服務
    之目的，形式上縱有商標用於商品或服務之事實，審酌其目
    的與方法，僅係用以表示商品或服務之相關說明者，而不具
    有商標使用之意圖者（intent to use ），乃屬通常之使用
    ，非商標法所稱之商標使用（最高行政法院98年度判字第14
    87號判決要旨）。此外，判斷是否作為商標使用，應斟酌平
    面圖像、數位影音或電子媒體等版（畫）面之配置、字體字
    型、字樣大小、有無特別顯著性、使用目的及使用性質等因
    素，綜合判斷其是否足資消費者藉以區別所表彰之商品來源
    。經查：
　1.附件1 之西元2008年2 月26日TVBS周刊之報導、97年4 月24
    日香港明報關於「天堂一樣有好享受」之報導、西元2008年
    8 月27日世界新聞網關於「紙紮villa 天堂享受」之報導及
    98年9 月29日異議補充理由書增加附件3 據以異議商標於海
    外參展報導等，其日期均在系爭商標申請日（即97年2 月20
    日）後，自無從佐證據以異議諸商標於系爭商標申請時是否
    已臻著名。
  2.附件1 之西元2007年10月14日中視、台視及年代新聞之報導
    ，其內容係以「打造天堂系列敬意送給往生者」、「創意紙
    紮將豪宅化妝品送上天堂」、「專賣精品紙紮七年級生無禁
    忌」、「日式溫泉海灘小屋量身訂做天堂」等為標題，並拍
    攝紙紮產品製作者介紹豪宅、iPhone、化妝品等紙紮商品，
    其中「天堂」二字均係顯示於新聞標題，用以說明報導內容
    ，且紙紮商品上明顯可見「skea」字樣之標示（見審定卷第
    29頁）；西元2007年11月1 日「文化一週」報導內容述及「
    Skea正是她們以夢想創造的品牌」、「…激起了她創立『Sk
    ea』想法」、「『Skea』的每一個產品都是量身訂作」等語
    （見審定卷第42頁）；西元2007年11月20日公視「致富密碼
    」- 「新行業新機會」報導「『臺灣燒趣王』就是一群六七
    年級生……，所推出的精品紙紮，這個被號稱為『令人注目
    的天堂配件』，當初其實只是送親人的一個禮物。．．．以
    『Skea』這個品牌面世」、「『Skea』總共有六大系列商品
    ，從…豪宅、時尚精品甚至到嬰兒用品都有」、「『Skea』
    以……打造出精緻時尚的天堂禮物」（見審定卷第44 頁 ）
    ；西元2008年1 月發行之第69期「禪天下ZEN COSMOS」雜誌
    關於「為天堂量身訂作配件的時尚新紙紮」一文中報導「SK
    EA用紙紮傳達……」、「SKEA臺灣燒趣王」、「以SKEA- 令
    人注目的天堂配件，正式對外營業…」、「量身訂作另一個
    天堂…」、「SKEA的標語就是…，…為天堂訂作；送禮上天
    堂…」、「SKEA強調用心為顧客…」、「被想念的人都值得
    上天堂…」、「SKEA製作了一個特別的非賣品- 天堂總部…
    」等內容，且雜誌照片所示之商店招牌亦以突出明顯之方式
    標示「skea」字樣（見審定卷第46、47頁）；西元2008年1
    月27日TVBS「一步一腳印」節目專訪「天堂配件公司」之成
    員及產品等內容，上揭報導內容僅為介紹一群年輕女孩突破
    傳統觀念，從事殯葬用紙紮產品的創作，加入時尚創意打造
    精緻的紙紮產品，成立「天堂配件公司」之創業理念，及該
    等產品與製作過程等，而該公司成員亦傳達世人可以為往生
    親友提供在天堂享受快樂生活，以精緻、栩栩如生之時尚紙
    紮產品作為天堂使用的住屋、配件等觀念（見審定卷第52至
    59頁）；西元2007年10月29日緯來綜合台（台北Walker）電
    視畫面上雖顯示「天堂的建築師」字樣，然其下方則記載「
    Taipei Walker 採訪skea片段」（見審定卷第41頁），而「
    天堂」一詞係借喻為幸福美滿的生活環境，或人死後靈魂所
    住的極樂世界，此有國語日報辭典影本附卷可憑（見訴願卷
    第39頁），經審酌上開證據資料內「天堂」、「天堂配件」
    及「天堂建築師」等文字於平面或電視、電子媒體顯示之字
    體、前後文之文義、使用方式及目的，並參酌「skea」字樣
    標示於商品及招牌之顯著性，消費者藉以區別商品來源之標
    識為「skea」，至於上開「天堂」、「天堂配件」、「天堂
    建築師」等文字僅係用以說明其商品之性質係用以焚燒予往
    生者使用之紙紮物品或原告所行銷之紙紮商品係包括各式房
    屋，而不具有商標使用之意圖，亦無從使消費者產生商品來
    源之聯想，上開證據即無從證明據以異議諸商標於系爭商標
    申請時已廣為相關事業或消費者所普遍認知而臻著名。
  3.附件3 為西元2008年1 月更新之Yahoo 奇摩拍賣網頁，其標
    題係記載「令人注目的天堂配件」、「skea紙紮界的時尚名
    牌潮店」，次標題為「skea有努力，世界看得到」及所述「
    skea的創業故事」、「強力宣傳skea提倡的『新紙紮文化』
    」，其商品之圖示上更標示「skea及圖」（見審定卷第75至
    78頁），足見原告主觀上係以「skea」作為其識別商品來源
    之標識，至於網頁中「Spectacular Kind of Elysium Acce
    ssories 令人注目的天堂配件」參酌其右下角就「Spectacu
    lar 」、「Kind」、「Elysium 」、「Accessories 」等外
    文字之中譯文，顯係在說明創造「skea」品牌之概念，而非
    以「天堂配件」等文字識別商品之來源。至於西元2009年2
    月13日之標題為「送禮物上天堂的提案」網頁資料係以「sk
    ea及圖」標示於網頁上方，並於商品及招牌均標示「skea」
    字樣，內容更記載「設計出skea的logo；…而skea把紙紮打
    造出了品牌」、「也以『令人注目的天堂配件』介紹skea的
    品牌概念（見審定卷第85至90頁），益證原告於主觀及客觀
    上皆係以「skea」作為表彰其商品之商標，而「天堂」、「
    天堂配件」等字僅係用以說明其商品性質係供焚燒予往生者
    使用，而無從使消費者產生商品來源之聯想，上開證據亦無
    從證明據以異議諸商標於系爭商標申請時已廣為相關事業或
    消費者所普遍認知而臻著名。
  4.附件5為西元2007年及2008年DM型錄，除封面外觀上以鮮紅
    色或黑色碩大字體標示「skea」字樣，其產品包裝箱亦以碩
    大字體標示「skea」商標，又將產品分為「生活系列」、「
    天堂系列」、「購物系列」、「寵物系列」、「兒童系列」
    、「紙紮屋」、「派對系列」等項，益證「天堂系列」僅為
    產品分類之項目之一，上開證據亦無從證明據以異議諸商標
    於系爭商標申請時已廣為相關事業或消費者所普遍認知而臻
    著名。
  5.綜上，依原告所呈證據資料，尚不足以證明據以異議諸商標
    於系爭商標申請時已廣為相關事業或消費者所普遍認知而臻
    著名，即非著名商標，原告據此主張系爭商標之註冊違反商
    標法第23條第1項第12款之規定，即非有據。
  (三)再按，商標法第23條第1 項第14款規定：「商標相同或近似
    於他人先使用於同一或類似商品或服務之商標，而申請人因
    與該他人間具有契約、地緣、業務往來或其他關係，知悉他
    人商標存在者，不得註冊。」，該款之規定係以「相同或近
    似於他人先使用之商標」、「使用於同一或類似商品或服務
    」、「申請人因與該他人間具有契約、地緣、業務往來或其
    他關係，知悉他人商標存在者」為構成要件。又本款規範之
    意旨主要在避免剽竊他人創用之商標而搶先註冊，防止不公
    平競爭行為，而賦予先使用商標者遭他人搶先註冊其商標時
    之權利救濟機會，適用範圍及於因契約、地緣、業務往來或
    其他關係，知悉他人商標存在搶先註冊之情形。
  1.系爭商標與據以異議諸商標均有相同中文「天堂」二字，而
    「天堂屋」、「天堂配件」、「天堂建築師」均係於「天堂
    」二字後加上其他名詞，兩造商標外觀及觀念非無共通近似
    之處，且系爭商標係指定使用於「喪葬用品零售、宗教用品
    零售」等服務，而據以異議諸商標則係指定使用於「香冥紙
    、祭祀用紙製假禮品、祭祀用紙製模型屋」等商品，亦屬同
    一或類似之服務／商品。
  2.惟查，參加人早於90年8月9日即以「現代天堂屋」登記核准
    商號，其營業項目為「模型屋模型」之設計或批發業，此有
    商業登記公示查詢資料附卷可按，且依參加人所呈證據資料
    ，其自92年3 月10日起即以「現代天堂屋」名稱從事禮儀用
    品供應服務，並於95年間銷售「天堂屋」之紙屋商品，此有
    契約書、統一發票、訂購單在卷可參（見審定卷第118 至12
    0 頁），縱依原告之主張其係於96年8 月起開始使用據以異
    議諸商標，原告使用據以異議諸商標之時間亦係晚於參加人
    ，而非先使用商標，自難認參加人有何剽竊原告創用之商標
    而搶先註冊之情事，系爭商標之註冊即難謂違反商標法第23
    條第1 項第14款之規定。
六、綜上所述，系爭商標核無商標法第23條第1 項第12款及第14
    款規定不得註冊之情形，被告所為本件「異議不成立」之處
    分，於法並無不合，訴願決定予以維持，亦無違誤，原告徒
    執前詞，訴請撤銷訴願決定及原處分，核無理由，應予駁回
    。
七、兩造其餘攻擊防禦方法均與本件判決結果不生影響，故不逐
    一論述，併此敘明。
據上論結，本件原告之訴為無理由，爰依行政訴訟法第98條第1
項前段，判決如主文。
中　　華　　民　　國　　100　 年　　5　　 月　　4　　 日
                    智慧財產法院第一庭
                          審判長法　官  李得灶
 　　         　　  　　　　　　法　官　王俊雄
     　　　　　　　             法　官  林欣蓉
上為正本係照原本作成。
如不服本判決，應於送達後20日內向本院提出上訴狀並表明上訴
理由，如於本判決宣示後送達前提起上訴者，應於判決送達後20
日內補提上訴理由書（須按他造人數附繕本）。
中　　華　　民　　國　　100　 年　　5　　 月　　10　　日
      　        　　　　　　　　書記官  周其祥